【裁判字號】    95,交簡上,10
【裁判日期】    950412
【裁判案由】    過失傷害
【裁判全文】
臺灣苗栗地方法院刑事判決            95年度交簡上字第10號
上  訴  人  臺灣苗栗地方法院檢察署檢察官
被      告  丙○○
                      6樓之2
上列上訴人因過失傷害案件，不服本院苗栗簡易庭95年度苗交簡
字第120 號中華民國95年4 月7 日第一審簡易判決（聲請案號：
臺灣苗栗地方法院檢察署95年度偵字第187 號），提起上訴，本
院管轄第二審合議庭判決如下：
    主  文
原判決撤銷。
丙○○犯過失傷害罪，處有期徒刑肆月，如易科罰金，以銀元參
佰元即新台幣玖佰元折算壹日。
    事  實
一、丙○○前因酒後駕車之公共危險案件，經法院判處有期徒刑
    2 月，甫於民國89年6 月21日易科罰金執行完畢。其復於94
    年6 月10日（聲請簡易判決處刑書將10日誤載為11日）晚上
    10時30分許，駕駛車號6Q－8038號自用小客貨車，沿國道一
    號中山高速公路（下稱中山高）由北往南方向行駛於中線車
    道，途經中山高南下143 公里850 公尺處，依道路交通安全
    規則第94條第3 項及高速公路交通管制規則第9 條第1 項第
    1 款之規定，應注意車前狀況，並隨時採取必要之安全措施
    ，且汽車行駛高速公路不得跨行車道。而依當時天候晴、夜
    間無照明、肇事地點為柏油路面乾燥、無缺陷、無障礙物、
    視距良好等情況，並無不能注意之情事，竟疏未注意上開規
    定，於變換車道時閃避不當失控打橫於內側車道，致甲○○
    所駕駛車號6123－DW號自用小客車，行駛於內側車道閃避不
    及，兩車因而發生撞擊，甲○○因此受有右手背第二掌骨部
    多處撕裂傷、局部深及部分肌腱裂傷之傷害。嗣其於該管公
    務員尚未發覺其上述過失傷害行為前，即向據報到場處理本
    件交通事故之警員乙○○自首上情，並接受裁判。
二、案經甲○○訴由國道公路警察局第二警察隊報請臺灣苗栗地
    方法院檢察署檢察官偵查後聲請逕以簡易判決處刑。
    理  由
一、上揭事實，業據被告丙○○於警詢時坦承確因變換車道失控
    肇事（見95年度偵字第187 號第8 頁），復據告訴人甲○○
    於警詢及偵查中指述明確，告訴人甲○○於警詢指稱：車禍
    發生時間是94年6 月10日23時32分等語（見95年度偵字第18
    7 號第5 頁）。而本件交通事故經臺灣省竹苗區車輛行車事
    故鑑定委員會，鑑定意見為：「一、丙○○駕駛自小客貨車
    操控失當向左偏入內側車道與李車發生撞擊為肇事因素。二
    、甲○○駕駛自小客車措手不及無肇事原因。」，有臺灣省
    竹苗區車輛行車事故鑑定委員會，於94年8 月8 日竹苗鑑94
    0349字第0945302633號函檢附之鑑定意見書附卷可稽（見94
    年度發查字第458 號偵查卷第6 頁），且有道路交通事故現
    場圖、道路交通事故調查報告表(一)、道路交通事故調查報告
    表(二)、照片15張（見95年度偵字第187 號偵查卷第11至13、
    18 至25 頁）。而告訴人所受之傷害復有診斷證明書1 份（
    見94 年 度發查字第458 號偵查卷第3 頁）在卷可憑。按汽
    車行駛時，駕駛人應注意車前狀況及兩車併行之間隔，並隨
    時採取必要之安全措施；且汽車行駛高速公路跨行車道、迴
    轉、倒車或逆向行駛，道路交通安全規則第94條第3 款及高
    速公路交通管制規則第9 條第1 項第1 款定有明文，被告駕
    車自應注意上述規定，而依卷附道路交通事故調查報告表所
    載，肇事地點柏油路面乾燥、無缺陷、無障礙物、視距良好
    、天氣晴、夜間有照明，並無不能注意之情況，然被告卻於
    行經上開道路時，竟疏未注意上開規定，於變換車道時閃避
    不當失控打橫於內側車道，致發生本件車禍，並因而致被害
    人受傷，其行為自有過失，且被告之過失與被害人之受傷間
    自具有相當因果關係。
二、論罪科刑：
  (一)被告行為後，刑法業於民國94年2 月2 日修正公布，於95年
    7 月1 日施行，而行為後法律有變更者，適用行為時之法律
    ，但行為後之法律有利於行為人者，適用最有利於行為人之
    法律，現行刑法第2 條第1 項訂有明文，此條規定乃與刑法
    第1條 罪刑法定主義契合，而貫徹法律禁止溯及既往原則，
    係規範行為後法律變更所生新舊法律比較適用之準據法，是
    刑法第2 條本身雖經修正，但刑法第2 條既屬適用法律之準
    據法，本身尚無比較新舊法之問題，應一律適用裁判時之現
    行刑法第2 條規定以決定適用之刑罰法律，先予敘明。又本
    次刑法修正之比較新舊法，應就罪刑有關之共犯、未遂犯、
    想像競合犯、牽連犯、連續犯、結合犯，以及累犯加重、自
    首減輕暨其他法定加減原因（如身分加減）與加減例等一切
    情形，綜其全部罪刑之結果而為比較，最高法院95年5 月23
    日著有95年度第8 次刑庭會議決議可資參照。經查：(1)自首
    之新舊法比較：刑法第62條有關自首之規定，修正後刑法規
    定為「得減」其刑，修正前刑法則為「必減」其刑，此項變
    動影響行為人之刑罰法律效果，係屬新刑法第2 條第1 項之
    「法律變更」，被告自首之時間係於修正後刑法生效前，自
    應為新舊法比較，又因修正前刑法規定較有利於被告，從而
    ，應適用修正前刑法第62條之規定。(2)法定刑有罰金刑之新
    舊法比較：刑法第284 條第1 項前段過失傷害罪之法定刑得
    科銀元500 元以下罰金，然被告行為後，於95年6 月14日增
    訂之刑法施行法第1 條之1 規定：「中華民國94年1 月7 日
    刑法修正施行後，刑法分則編所定罰金之貨幣單位為新臺幣
    。94年1 月7 日刑法修正時，刑法分則編未修正之條文定有
    罰金者，自94年1 月7 日刑法修正施行後，就其所定數額提
    高為30倍。但72年6 月26日至94年1 月7 日新增或修正之條
    文，就其所定數額提高為3 倍。」且94年2 月2 日施行公布
    95年7 月1 日施行之刑法第33條第5 款修正為：「主刑之種
    類如下：五、罰金：新臺幣1,000 元以上，以百元計算之。
    」是依修正後之法律，刑法第284 條第1 項過失傷害罪所得
    科處之罰金刑最高為新臺幣15,000元、最低為1,000 元；而
    被告行為時適用之罰金罰鍰提高標準條例第1 條前段規定：
    「依法律應處罰金、罰鍰者，就其原定數額得提高為2 倍至
    10倍。但法律已依一定比率規定罰金或罰鍰之數額或倍數者
    ，依其規定。」、現行法規所定貨幣單位折算新臺幣條例第
    2 條規定：「現行法規所定金額之貨幣單位為圓、銀元或元
    者，以新臺幣之3 倍折算之。」及修正前刑法第33條第5 款
    規定: 「主刑之種類如下：五、罰金：1 元以上。」是依被
    告行為時之法律，刑法第284 條第1 項前段過失傷害罪所得
    科處之罰金刑最高為新臺幣15,000元、最低為30元。因此，
    比較上述修正前、後之刑罰法律，自以修正前刑法第33條第
    5 款，並配合罰金罰鍰提高標準條例第1 條前段為法條適用
    之依據，較有利於被告。綜合上述各條文修正前、後之比較
    ，揆諸前揭最高法院決議及修正後刑法第2 條第1 項規定之
    「從舊、從輕」原則，自應適用被告行為時之法律，即修正
    前刑法之相關規定，予以論處。
  (二)核被告所為係犯刑法第284 條第1 項前段之過失傷害罪。又
    被告於肇事後，並未離開現場，且在據報趕往現場處理之員
    警面前當場承認為肇事人，證人即國道公路警察局第二警察
    隊警員乙○○於本院審理時具結證稱：抵達車禍現場時不知
    誰是肇事者，在現場問誰是駕駛人時丙○○主動說他是駕駛
    人等語（見本院卷第57頁），被告對於未發覺之罪自首而接
    受裁判，足認被告已合於自首之要件，應依修正前刑法第62
    條之規定，減輕其刑。被告有事實欄所載有期徒刑執行完畢
    之情形，有臺灣高等法院被告前案紀錄表1 份附卷可稽，其
    於5 年以內犯本件有期徒刑以上之罪，依修正前刑法第47條
    規定雖構成累犯，惟依修正後刑法第47條第1 項之規定，則
    未構成累犯，對被告而言，新法對被告較有利，依刑法第2
    條第1 項之規定，適用最有利於被告之新法，自不再論以累
    犯（最高法院95年度第8 次刑事庭會議決議四參照）。爰審
    酌被告之智識、被害人所受傷害程度，及迄今未賠償被害人
    損害或取得其見諒之犯後態度等一切情狀，量處如主文所示
    之刑，並諭知易科罰金之折算標準，以示懲儆。本件被告於
    犯罪時之刑法第41條第1 項前段規定：「犯最重本刑為5 年
    以下有期徒刑以下之刑之罪，而受6 個月以下有期徒刑或拘
    役之宣告，因身體、教育、職業、家庭之關係或其他正當事
    由，執行顯有困難者，得以1 元以上3 元以下折算1 日，易
    科罰金。」又被告行為時之易科罰金折算標準，修正前罰金
    罰鍰提高標準條例第2 條前段（現已刪除）規定，就其原定
    數額提高為100 倍折算1 日，則本件被告行為時之易科罰金
    折算標準，應以銀元300 元折算1 日，經折算為新臺幣後，
    應以新臺幣900 元折算為1 日。惟95年7 月1 日修正公布施
    行之刑法第41條第1 項前段則規定：「犯最重本刑為5 年以
    下有期徒刑以下之刑之罪，而受6 個月以下有期徒刑或拘役
    之宣告者，得以新臺幣1,000 元、2 ,000 元 或3, 000元折
    算1 日，易科罰金。」，比較修正前後之易科罰金折算標準
    ，以95年7 月1 日修正公布施行前之規定，較有利於被告，
    茲就被告上開所處之刑，並依修正前刑法第41條第1 項前段
    規定，諭知易科罰金之折算標準。
  (三)被告經合法傳喚，無正當理由不於審判期日到庭，爰不待其
    陳述，由檢察官一造辯論而為判決，併此敘明。
三、撤銷原審判決之理由：
  (一)上訴意旨略以：被告之駕駛行為亦應屬其業務行為，而認被
    告應構成刑法第284 條第2 項之業務過失傷害罪嫌，被告犯
    後未與告訴人和解，犯後態度不佳，原審僅量處有期徒刑5
    月，量刑過輕等語。經查，被告肇事時，雖駕駛其任職之佑
    鼎企業社所有之自小客貨車，然被告於該企業社之職務係業
    務員，業據被告於警詢時供述明確，而被告之工作係對外招
    攬客戶，駕駛汽車僅單純作為其來往之交通工具，尚難認駕
    駛汽車之行為係招攬客戶之附隨業務，另又原審於量刑理由
    已審酌被告未與告訴人和解等一切情狀，為量刑之依據，是
    上訴意旨容有誤會。
  (二)本件原審詳察，以被告罪證明確，予以論罪科刑，固非無見
    。惟原判決漏未審酌被告自首之事實，其認定之事實尚有未
    洽。又本件被告肇事之時間係94年6 月10日晚上10時30分許
    ，原審誤認被告肇事時間為94年6 月11日23時許，此部分應
    予更正，且被告依新修正之刑法第47條第1 項規定，已不構
    成累犯，原審未及審酌法律修正，亦有未洽。上訴意旨雖均
    無理由，然原審判決既有上述可議之處，尚難維持，自應由
    本院合議庭予以撤銷改判。
據上論斷，應依刑事訴訟法第455 條之1 第3 項、第369 條第1
項前段、第364 條、第299 條第1 項前段、第371 條，刑法第2
條第1 項、第284 條第1 項前段、修正前刑法第62條、修正前刑
法第41條第1 項前段，罰金罰鍰提高標準條例第1 條前段、修正
前罰金罰鍰提高標準條例第2 條，現行法規所定貨幣單位折算新
台幣條例第2 條，判決如主文。
本案經檢察官黃俊鳴到庭執行職務。
中    華    民    國    95    年    4     月    12    日
                  刑事第三庭  審判長 法  官  柳章峰
                                     法  官  呂曾達
                                     法  官  吳國聖
以上正本與原本無異
本判決不得上訴。
中    華    民    國    96    年    4     月    14    日
                                     書記官  歐明秀
論罪法條：
中華民國刑法第284條
（過失傷害罪）
因過失傷害人者，處 6 月以下有期徒刑、拘役或 5 百元以下罰
金，致重傷者，處1 年以下有期徒刑、拘役或5 百元以下罰金。
從事業務之人，因業務上之過失傷害人者，處 1 年以下有期徒刑
、拘役或1 千元以下罰金，致重傷者，處 3 年以下有期徒刑、
拘役或2 千元以下罰金。


司法院資訊處製作；財團法人民間司法改革基金會備份。
